【裁判字號】    89,訴,319
【裁判日期】    890412
【裁判案由】    誣告
【裁判全文】
台灣板橋地方法院刑事判決                          八十九年度訴字第三一九號
    公  訴  人  台灣板橋地方法院檢察署檢察官
    被      告  丙○○
右列被告因誣告案件，經檢察官提起公訴（八十八年度偵字第一四００一號），本院
判決如左：
    主  文
丙○○意圖他人受刑事處分，向該管公務員誣告，處有期徒刑陸月，緩刑年。
    事  實
一、丙○○於民國（下同）八十七年十一月二十八日晚九時許（起訴書略載為晚上）
    ，在台北縣土城市○○路六十六號四樓其住處，因丙○○在外與丁○○之夫劉漢
    民交往，經丁○○至上址將此事告知丙○○前夫甲○○知悉，甲○○一時氣憤難
    忍，乃出手掌摑丙○○受傷（甲○○傷害部分已由本院另案判處罰金三千元）。
    丙○○明知當時僅有甲○○一人傷害其身體，而丁○○則係站立一旁，並未參與
    毆打，竟懷恨在心，意圖使丁○○受刑事處分，於八十七年十二月十七日，以告
    訴狀向台灣板橋地方法院檢察署對丁○○提出傷害之告訴，而誣告丁○○犯罪。
    嗣經台灣板橋地方法院檢察署檢察官於八十八年四月七日以八十八年度偵字第四
    七一號處分不起訴確定在案。
二、案經被害人丁○○訴請台灣板橋地方法院檢察署檢察官偵查起訴。
    理  由
一、訊據被告丙○○矢口否認有何誣告之犯行，並辯稱：八十七年十一月二十八日晚
    ，在台北縣土城市○○路六十六號四樓其住處，伊確實有遭甲○○與丁○○二人
    共同毆打，另丁○○不起訴處分，伊因無法蒐集證據才未再議，伊並無誣告之犯
    行云云。經查：
    （一）右揭事實，業據告訴人丁○○人於偵查及本院審理時指訴甚詳，並經證人
          甲○○於偵查中亦證述：八十七年十一月二十八日，當日只有伊打丙○○
          ，丁○○並未參與（見偵查卷第七十五頁反面）。
    （二）又被告丙○○於事發翌日即八十七年十一月二十九日前往台北縣警察局土
          城分局廣福派出所報案，依被告當時警訊筆錄陳稱：「‧‧‧我因左手臂
          扭傷至醫院治療，於二十八日二十一時返家時，看到我先生與一位不詳女
          子在客廳講話，結果我先生就大聲問我說你是不是對我做出對不起之行為
          ，然後就不分青紅皂白的抓著我的頭撞牆壁，並握拳頭打我的胸腔及腳部
          」（見偵查卷第四十七頁、第四十八頁），可知被告當時僅指訴甲○○一
          人傷害其身體，並未指訴丁○○有共同參與毆打之行為。再依證人即製作
          警訊筆錄之警員乙○○於偵查及本院審理時亦結證稱：「‧‧‧只說要告
          她先生並要訴請離婚，又說是第二次打她了」、「‧‧‧她（指被告張素
          琴）當時到派出所報案，說是她先生打她，要訴請離婚，並沒有說有其他
          人毆打她」（見偵查卷第六十八頁及本院八十九年三月二十九日審判筆錄
          ）。是倘被告當時果遭告訴人丁○○與甲○○共同毆打，則被告於翌日前
          往警局報案時，豈有僅指訴甲○○一人傷害，卻未提及有遭丁○○毆打之
          事，且被告於警局筆錄內對遭甲○○傷害之過程陳述相當詳盡明確，焉有
          對於丁○○遺漏之理。
    （三）另被告丙○○於本院一再辯以：伊於另案（即甲○○傷害一案，本院八十
          八年度易字第二五０三號）中曾至法務部調查局實施測謊鑑定，證明伊並
          未說謊，惟查：上開鑑定主要係針對被告之前夫甲○○於八十七年十一月
          二十八日究有無傷害被告之事而實施測謊鑑定。縱上開測謊鑑定，被告並
          未說謊，而甲○○有說謊，亦僅能證明甲○○確有傷害被告之犯行，自不
          能以此作為本案被告誣告丁○○犯罪之有利證據。
    綜上所述，足見被告所辯各節，顯係畏罪飾卸之詞，殊無可採。罪證明確，被告
    犯行洵堪認定。
二、核被告所為，係犯刑法第一百六十九條第一項之誣告罪。爰審酌被告之品行、智
    識程度及被告誣捏事實申告，無端發動檢察機關之偵查，間接使被害人丁○○有
    受刑罰之危險以及犯罪後猶飾詞置辯等一切情狀，量處如主文所示之刑，用資懲
    儆。末查；被告前未曾受有期徒刑以上刑之宣告，此有台灣高等法院檢察署刑案
    紀錄簡覆表附卷可徵。被告係初犯本罪，雖於本院審理時未坦承其犯行；惟念被
    告現已與其夫離婚，獨立撫養其子女，其因一時憤怒失慮，致罹刑典，經此偵審
    之教訓，信已收警惕之效，應無再犯之虞，本院認其宣告刑以暫不執行為適當，
    爰依法諭知緩刑三年，以啟自新，並警來茲。
據上論斷，依刑事訴訟法第二百九十九條第一項前段，刑法第一百六十九條第一項、
第七十四條第一款，判決如主文。
本案經檢察官李嘉明到庭執行職務
中      華      民      國      八十九      年     四     月    十二    日
                                      台灣板橋地方法院刑事第二庭
                                          法  官  潘  長  生
右正本證明與原本無異
如不服本判決應於送達後十日內向本院提出上訴狀
                                          書記官  王  增  華
中      華      民      國      八十九      年     四     月    十八    日
附錄本案論罪科刑法條全文：
刑法第一百六十九條：
意圖他人受刑事或懲戒處分，向該管公務員誣告者，處七年以下有期徒刑。
意圖他人受刑事或懲戒處分，而偽造、變造證據或使用偽造變之證據者亦同。


司法院資訊處製作；財團法人民間司法改革基金會備份。
